臺灣高等法院民事判決　　　　　　　　 99年度家上字第251號
上　訴　人　陳厚谷
訴訟代理人　游成淵律師
被上　訴人　杜筱Xiao D.
　.　　　　　　　　　 410.
訴訟代理人　李莉
上列當事人間債務人異議之訴事件，上訴人對於中華民國99年9
月10日臺灣板橋地方法院99年度家訴字第154 號第一審判決提起
上訴，本院於民國100年5月17日言詞辯論終結，判決如下：
    主  文
上訴駁回。
第二審訴訟費用由上訴人負擔。
    事實及理由
一被上訴人未於最後言詞辯論期日到場，核無民事訴訟法第386
  條各款所示情形，爰依上訴人之聲請，由其一造辯論而為判決
  。
二上訴人起訴主張：伊為中華民國國籍，被上訴人為澳大利亞（
  下稱澳洲）國籍（原為中國國籍），兩造於民國（下同）93年
  12月2日在澳洲註冊結婚，並於94年8月21日在澳洲生育長女陳
  筱妤（Fang-Chein Rebecca Chen或Siao-Yu Chen， 身分證號
  碼：Ｚ000000000），嗣自97年間起分居，被上訴人竟未經伊同
  意，令其母李莉帶陳筱妤回中國，伊即向澳洲法院請求探視陳
  筱妤，經澳洲法院於97年9 月5日作成編號（P）BRC6190/2008
  之Order （下稱系爭澳洲裁判），定陳筱妤於兩造婚姻關係存
  續，但分居之狀態下，與被上訴人居住，其後兩造於97年10月
  24日協議，由伊於97年11月1 日攜陳筱妤回台定居，且澳洲法
  院於97年11月4日判決兩造離婚，於97年12月5日生效，系爭澳
  洲裁判隨即失效，詎被上訴人持系爭澳洲裁判請求原法院許可
  強制執行，經原法院於98年8 月31日以98年度家訴字第57號判
  決許可，伊提起上訴，經本院於99年4月6日以98年度家上字第
  254 號判決駁回上訴，而告確定（下稱系爭確定判決）後，被
  上訴人持系爭澳洲裁判及系爭確定判決為執行名義，聲請原法
  院以99年度司執宿字第44922 號強制執行事件（下稱系爭強制
  執行事件）實施強制伊交付陳筱妤予被上訴人之程序，爰依強
  制執行法第14條第1 項前段規定，提起本訴；縱認系爭澳洲裁
  判於兩造離婚後仍屬有效，但伊已於99年5 月21日聲請原法院
  酌定陳筱妤權利義務之行使及負擔由伊任之，經原法院以99年
  度監字第311 號事件受理中，故請求於該事件裁判確定前，停
  止本件訴訟程序；被上訴人之生活習慣不好，陳筱妤不適宜與
  被上訴人同居，且被上訴人同意伊帶陳筱妤回台，陳筱妤在台
  已居住2 年多，繼續與伊同住，始符合陳筱妤之最佳利益，故
  被上訴人聲請強制執行，乃濫用權利，系爭澳洲裁判亦違反我
  國公序良俗，不能認為具有承認適格等語。聲明求為：系爭強
  制執行事件之執行程序應予撤銷。（上訴人向原法院聲請停止
  系爭強制執行事件之執行程序部分，經原法院以判決駁回後，
  上訴人未聲明不服，見本院卷第137 頁。）
三被上訴人在原審及本院準備程序，抗辯：伊於97年10月24日未
  同意上訴人攜陳筱妤回台定居，而係上訴人佯稱帶陳筱妤至紐
  西蘭旅遊，伊同意其帶陳筱妤出境；系爭澳洲裁判未經澳洲法
  院撤銷，且伊持系爭澳洲裁判，聲請澳洲法院核發追索令，經
  澳洲法院於98年2 月12日核發追索令，故系爭澳洲裁判仍有效
  等語。
四原審駁回上訴人之訴，上訴人不服，提起上訴，聲明求為：(一)
  原判決關於駁回上訴人下開第(二)項之訴部分廢棄；(二)系爭強制
  執行事件之執行程序應予撤銷。被上訴人則於本院準備程序到
  場，聲明求為：上訴駁回。
五按訴訟全部或一部之裁判，以他訴訟之法律關係是否成立為據
  者，法院得在他訴訟終結前以裁定停止訴訟程序，民事訴訟法
  第182條第1項定有明文。此所謂訴訟全部或一部之裁判，以他
  訴訟之法律關係是否成立為據者，係指他訴訟之法律關係是否
  成立，為本件訴訟先決問題者而言（最高法院18年抗字第56號
  判例意旨參照）。查上訴人為中華民國國籍，被上訴人為澳洲
  國籍，兩造於93年12月2日在澳洲註冊結婚，並於94年8月21日
  在澳洲生育長女陳筱妤，嗣自97年間起分居，經澳洲法院於97
  年9月5日以系爭澳洲裁判定陳筱妤與被上訴人居住，但上訴人
  於97年11月1日攜陳筱妤回台定居，其後澳洲法院於97年11月4
  日判決兩造離婚，於97年12月5 日生效，被上訴人持系爭澳洲
  裁判請求原法院許可強制執行，經原法院於98年8 月31日以98
  年度家訴字第57號判決許可，上訴人提起上訴，經本院98年度
  家上字第254號事件於99年3月23日言詞辯論終結，於99年4月6
  日判決駁回其上訴，而告確定後，被上訴人持系爭澳洲裁判及
  系爭確定判決為執行名義，聲請原法院以系爭強制執行事件實
  施強制上訴人交付陳筱妤予被上訴人之程序，上訴人即於99年
  5 月21日聲請原法院酌定或改定陳筱妤權利義務之行使及負擔
  由上訴人任之，經原法院於99年10月29日以99年度監字第311
  號裁定駁回其聲請，上訴人提起抗告，本院以99年度家抗字第
  122 號事件審理中等事實，有上訴人提出之戶口名簿、離婚證
  明書、飛機時刻表、民事判決書、執行命令、聲請狀、民事裁
  定書、系爭澳洲裁判書、抗告狀、筆錄（原審卷第8 至13、15
  至52頁；本院卷第46至62、79至81、184 頁）可稽，並為兩造
  所不爭執，堪予認定。又上訴人主張本於強制執行法第14條第
  1 項前段規定，請求撤銷系爭強制執行事件之執行程序，而系
  爭強制執行事件之執行名義為系爭確定判決所許可執行之系爭
  澳洲裁判中關於陳筱妤應與被上訴人居住部分，本院99年度家
  抗字第122 號事件如酌定或改定陳筱妤權利義務之行使及負擔
  由上訴人任之，固屬於上開執行名義成立後所生消滅或妨礙被
  上訴人請求之事由，但在此事由發生以前，本院就本件訴訟之
  裁判並不以上訴人於該聲請事件所主張之法律關係是否成立為
  先決問題，揆之前揭說明，應認本件訴訟之裁判非以本院99年
  度家抗字第122 號事件之法律關係是否成立為據，上訴人請求
  於該聲請事件裁判確定前，停止本件訴訟程序，尚有未合，爰
  不予准許。
六上訴人主張：系爭澳洲裁判係就兩造婚姻關係存續但分居之狀
  態下，命陳筱妤與被上訴人居住，嗣後澳洲法院所為兩造離婚
  之判決於97年12月5 日生效後，系爭澳洲裁判隨即失效云云。
  被上訴人則抗辯系爭澳洲裁判於兩造離婚後仍繼續有效等語。
  查被上訴人提出澳洲律師陳亮廷（Dante Chen）出具之法律意
  見書、認證書，於該法律意見書表示「Pursuant to Order 35
  Rule 10A OF Federal Court Rules, "A Judge may make an
  order in accordance with the terms of a written conse-
  nt of the parties to a proceeding, or of the lawyers
  on the record as representing the parties, by initial-
  ling or otherwise annotating the written consent and
  placing it on the court file "Also, the said order" is
  of the same force and validity as if it had been mad
  after a hearing by the Judge". Therefore, the Consent
  Order..is final and of the same force and validity as
  if it had been mad after a hearing by the Judge. Purs-
  uant to Section 70NAA of Family Law Act 1975, the cou-
  rt always has the power to vary the orders. However,
  unless the existing orders have been so varied by the
  court, they remains of full force and validity and en-
  forceable by the court. In other words, unless the co-
  urt has exercised its powers to vary the said Consent
  Order.., it remains of full force and validity and en-
  forceable by the court regardless of the subsequent e-
  vent of the parties' divorce.」（ 依澳洲聯邦法院法規第
  10A 條第35項規定，法官根據訴訟當事人之書面同意內容，或
  根據當事人委任之訴訟代理人所出具，經法院存檔之同意書內
  容，所裁定和解之判決，具有與經法官審理論斷所作成判決之
  同一效力，故系爭澳洲裁判及終局且具有法院審理論斷所作成
  判決之同一效力。再根據1975年家庭法70NAA 規定，除非法院
  變更判決，否則該判決繼續有效，故系爭澳洲裁判在未經澳洲
  法院作出變更裁定前，仍具有完全效力，不因兩造事後離婚而
  受影響。」（本院卷第98至101 頁）。又查，被上訴人陳稱：
  伊持系爭澳洲裁判，聲請澳洲法院命令上訴人交還陳筱妤，經
  澳洲法院於98年2 月12日核發追索令等語，有該命令附於原法
  院98年度家全字第36號卷宗可稽（經本院調取原法院98年度家
  訴字第57號事件卷宗查核屬實），且上開法律意見書表示「..
  it appeared that the father purposely breached the or-
  ders (in paticular, Paragraph 2 of the said Consent O-
  rder "that the child live with the mother") by taking
  the child back to Taiwan. The court therefore makes t-
  he Recovery Order dated 12th February 2009 pursuant to
  the said Consent Order and Sections s67T(a) and s67U
  of Family Law Act to recover the child.」(上訴人將陳筱
  妤帶回台灣，明顯違反系爭澳洲裁判，尤其是關於陳筱妤與被
  上訴人居住部分，故澳洲法院根據系爭澳洲裁判及家庭法s67T
  (a)、s67U規定，於98年2月12日下達追索令，命令上訴人交付
  陳筱妤予被上訴人）。此外，上訴人陳稱其詢問之澳洲律師表
  示其可以在離婚生效後，向澳洲法院聲請變更陳筱妤之監護人
  等語，而系爭澳洲裁判如於兩造離婚生效後即失效，對陳筱妤
  之監護權未定，上訴人豈有須向澳洲法院聲請「變更」陳筱妤
  監護人之問題，可見上訴人詢問澳洲律師結果，與上述法律意
  見不謀而合。準此，堪認系爭澳洲裁判效力不因兩造間之離婚
  判決生效而消滅，上訴人主張系爭澳洲裁判效力僅及於兩造婚
  姻關係存續期間，於兩造離婚時即失效云云，為不可採，則上
  訴人執此主張依強制執行法第14條第1 項前段規定，請求撤銷
  系爭強制執行事件之執行程序，為無理由。
七上訴人主張：陳筱妤繼續與伊同住，始符合陳筱妤之最佳利益
  ，且被上訴人於97年10月24日同意伊攜陳筱妤回台定居，故系
  爭澳洲裁判違反我國公序良俗，不能認為具有承認適格，被上
  訴人聲請強制執行，亦屬權利濫用，伊得依強制執行法第14條
  第1 項前段規定，請求撤銷系爭強制執行事件之執行程序云云
  。惟查，上開關於系爭澳洲裁判違反公序良俗之主張，係上訴
  人於99年3月23日本院98年度家上字第254號事件言詞辯論終結
  前即得主張，且此主張係爭執系爭確定判決違背法令，應屬上
  訴人能否對於系爭確定判決提起再審之訴之問題，顯與強制執
  行法第14條第1 項前段規定要件不合。再查，被上訴人抗辯伊
  於97年10月24日未同意上訴人攜陳筱妤回台定居，僅同意上訴
  人帶陳筱妤出境至紐西蘭旅遊等語，揆之上訴人提出之同意書
  ，亦顯示被上訴人僅同意陳筱妤自澳洲機場觀察名單除名，及
  陳筱妤僅能由父母共同或由父母之一方陪同旅行（本院卷第77
  、78頁），無從解為被上訴人同意上訴人帶陳筱妤回台定居，
  上訴人復未舉證證明兩造於97年10月24日協議由陳筱妤與上訴
  人回台定居，而變更系爭澳洲裁判所示和解內容之事實，其此
  部分主張為不可採。此外，上訴人未對系爭確定判決提起再審
  之訴並獲勝訴確定判決，系爭確定判決之效力仍存在，系爭澳
  洲裁判之執行力即不受影響，被上訴人據以聲請強制執行，乃
  正當權利之行使，難謂濫用權利。故上訴人主張依強制執行法
  第14條第1 項前段規定，請求撤銷系爭強制執行事件之執行程
  序，亦無理由。
八綜上所述，上訴人主張本於強制執行法第14條第1 項前段規定
  ，請求撤銷系爭強制執行事件之執行程序，為無理由，不應准
  許。原審為上訴人敗訴之判決，並無不合。上訴意旨指摘此部
  分原判決不當，求予廢棄改判，為無理由，應予駁回。
九據上論結，本件上訴為無理由，依民事訴訟法第449條第1項、
  第463條、第385條第1項前段、第78條，判決如主文。
中    華    民    國  100     年    6     月    7     日
                  民事第四庭
                        審判長法  官  張劍男
                              法  官  彭昭芬
                              法  官  翁昭蓉
正本係照原本作成。
如不服本判決，應於收受送達後20日內向本院提出上訴書狀，其
未表明上訴理由者，應於提出上訴後20日內向本院補提理由書狀
（均須按他造當事人之人數附繕本）上訴時應提出委任律師或具
有律師資格之人之委任狀；委任有律師資格者，另應附具律師資
格證書及釋明委任人與受任人有民事訴訟法第466條之1第1項但
書或第2項（詳附註）所定關係之釋明文書影本。如委任律師提
起上訴者，應一併繳納上訴審裁判費。
中    華    民    國   100    年    6     月    7     日
                              書記官  張淑芬
附註：
民事訴訟法第466條之1（第1項、第2項）：
對於第二審判決上訴，上訴人應委任律師為訴訟代理人。但上訴
人或其他法定代理人具有律師資格者，不在此限。
上訴人之配偶、三親等內之血親、二親等內之姻親，或上訴人為
法人、中央或地方機關時，其所屬專任人員具有律師資格並經法
院認為適當者，亦得為第三審訴訟代理人。